臺灣彰化地方法院刑事判決
110年度訴字第608號
公  訴  人  臺灣彰化地方檢察署檢察官
被      告  陳柏凱



上列被告因加重詐欺等案件，經檢察官提起公訴（109年度偵字
第13726號），被告於準備程序進行中，就被訴事實為有罪之陳
述，經本院合議庭裁定由受命法官獨任進行簡式審判程序，判決
如下：
    主  文
陳柏凱犯三人以上共同詐欺取財罪，處有期徒刑壹年。扣案之IP
HONE XR手機壹支（紅色，含門號○○○○○○○○○○號SIM卡）沒收。
    犯罪事實
一、陳柏凱基於參與犯罪組織之犯意，於民國109年10、11月間
    ，加入綽號「CEO」之陳思翰（所涉詐欺等罪嫌，另案經臺
    灣臺中地方檢察署檢察官提起公訴）及真實姓名年籍不詳、
    綽號「瓊斯」、「BOSS」、「小柯」等人所組成以實施詐術
    為手段且具有持續性、牟利性、結構性之詐欺集團犯罪組織
    ，並約定陳柏凱擔任收簿手及提款車手，負責領取他人寄送
    裝有金融帳戶資料之包裹及依循指示提領款項。陳柏凱並與
    陳思翰、「瓊斯」、「BOSS」、「小柯」基於3人以上詐欺
    取財及隱匿或掩飾特定犯罪所得去向、所在之犯意聯絡，先
    由該詐欺集團其他成員於109年10月30日上午7時32分前某日
    時，在網路上架設「厝邊貸」網頁，嗣温長穎於109年10月3
    0日上午7時32分瀏覽上揭網頁後，即以通訊軟體「LINE」與
    自稱「陳紫瀅」之詐騙集團成員聯繫，「陳紫瀅」遂向温長
    穎謊稱：欲貸款需寄送金融卡，以俾公司查詢是否有信用不
    良好之情事云云，致温長穎陷於錯誤，於109年11月2日晚間
    8時33分，在位於臺南市○市區○○里00○0號之統一超商新凱門
    市，將其所申辦之中華郵政股份有限公司帳號000-00000000
    000000號帳戶之金融卡寄送至位於臺中市○○區○○○路000號之
    統一超商神林門市。嗣陳柏凱依詐騙集團成員指示，於109
    年11月4日下午1時許，駕駛車牌號碼000-0000號自小客車，
    前往統一超商神林門市領取温長穎寄送之包裹，並於同日下
    午3時56分，在臺中市○區○○路00號之中國信託銀行臺中分行
    ，以上揭金融卡自上揭帳戶內提領新臺幣（下同）1萬8000
    元，再駕車前往臺中市中區自由路之錢櫃KTV前，將上揭贓
    款交付予「小柯」，「小柯」復駕駛上揭自小客車，前往不
    詳地點將贓款交付上手。嗣因温長穎發覺受騙報警，始循線
    查悉上情，並扣得陳柏凱所有並用以與詐騙集團成員聯絡犯
    罪所用之iPhone XR手機1支。 
二、案經温長穎訴由臺南市政府警察局玉井分局報告臺灣彰化地
    方檢察署檢察官偵查起訴。
    理    由
一、本案被告所犯係死刑、無期徒刑、最輕本刑為3年以上有期
    徒刑以外之罪，其於準備程序就前揭被訴事實為有罪之陳述
    ，經受命法官告知簡式審判程序之旨，並聽取其與公訴人之
    意見後，本院認無不得或不宜改依簡式審判程序進行之處，
    爰依刑事訴訟法第273條之1第1項、第284條之1裁定由受命
    法官獨任進行簡式審判程序，合先敘明。
二、證據名稱：
　　㈠證人即告訴人温長穎於警詢之證述。
    ㈡臺南市政府警察局玉井分局搜索扣押筆錄及扣押物品目錄
      表。
    ㈢監視器錄影畫面擷取照片。
    ㈣通訊軟體「微信」通訊紀錄。
    ㈤「LINE」通訊紀錄。
    ㈥網路銀行擷取照片1張。
    ㈦統一超商E-Tracking貨態查詢系統擷取照片。
    ㈧車輛詳細資料報表。
    ㈨中華郵政帳號000-00000000000000號帳戶開戶基本資料暨
      交易明細。
　  ㈩扣案之IPHONE XR手機1支（紅色，含門號0000-000000號SI
      M卡)
　  被告陳柏凱之自白。
三、論罪科刑：
  ㈠核被告陳柏凱所為，係犯組織犯罪條第3條第1項後段之參與
    犯罪組織罪、刑法第339 條之4 第1 項第2 款之三人以上共
    同犯詐欺取財罪、洗錢防制法第14條第1 項之一般洗錢罪。
    又被告加入由數名年籍資料不詳之成年人共同組成之詐騙集
    團，擔任取款（俗稱車手）之角色，其與詐騙集團成員間，
    就前揭犯行具有犯意聯絡及行為分擔，應論以共同正犯。又
    被告係以1 行為同時觸犯參與犯罪組織罪、加重詐欺取財罪
    、洗錢防制法第14條第1項之洗錢罪，為想像競合犯，皆應
    依刑法第55條之規定，從較重之三人以上共同犯詐欺取財罪
    處斷。
  ㈡按組織犯罪防制條例第8條第1項規定「犯第3條之罪…偵查及
    審判中均自白者，減輕其刑」；洗錢防制法第16條第2項規
    定：「犯前2條之罪，於偵查或審判中自白者，減輕其刑」
    ，被告就所犯參與犯罪組織罪，曾於偵查及審判中自白；亦
    自白其將詐欺不法款項提領後逐層轉交而予以隱匿之洗錢事
    實，於偵查及審判中對上述犯行均坦承不諱，原應依上開規
    定減輕其刑。然被告既從一重之加重詐欺罪處斷，且該重罪
    並無法定減刑事由，自無從再適用上開條項規定減刑，但本
    院於量刑時一併審酌。
  ㈢爰審酌被告加入詐騙集團並擔任提款車手，不僅使詐欺等財
    產犯罪於社會上充斥橫行，且使本案被害人蒙受財產損失，
    所為實應嚴懲；惟考量被告前無犯罪紀錄，有臺灣高等法院
    被告前案紀錄表在卷稽，且被告於詐騙集團中尚非主導犯罪
    之最核心角色，又被告犯後坦承犯行，且自承已與告訴人達
    成和解及賠償18,000元予告訴人，兼衡被告自述仁德醫專肄
    業，沒有其他專門技術或證照，目前未婚，目前與父親同住
    ，於110年9月間開始於芭樂場當搬運工，每月收入為28,000
    元，除了生活開銷之外，每月要給付高利貸利息20,000元等
    生活狀況，與其犯罪之動機、目的、手段，對被害人造成之
    損害程度等一切情狀，量處如主文所示之刑。
　㈣末按行為人以一行為觸犯組織犯罪防制條例第3條第1項後段
    之參與犯罪組織罪及刑法第339條之4第1項第2款之加重詐欺
    取財罪，依刑法第55條前段規定從一重之加重詐欺取財罪處
    斷而為科刑時，應視其行為之嚴重性、表現之危險性、對於
    未來行為之期待性，以及所採措施與預防矯治目的所需程度
    ，於有預防矯治其社會危險性之必要，且符合比例原則之範
    圍內，由法院依該條例第3條第3項規定，一併宣告刑前強制
    工作（最高法院大法庭108年度台上大字第2306號裁定意旨
    參照）。本院審酌被告於詐欺集團中係負責領取款項交付上
    游人員之車手，並非居於詐欺集團上游管理階層之地位，其
    行為表現之危險性相較而言較輕，又被告於109年10月、11
    月間參與該犯罪組織，旋於109年11月12日為警查獲，犯罪
    期間非長，自述在芭樂場當搬運工，難認被告係因遊蕩或懶
    惰成習而犯罪，亦無證據足認其有實行詐欺犯行之習慣；且
    被告因本件犯行已受有期徒刑之宣告，與被告犯行之可非難
    性核屬相當，應可使被告記取教訓，並達懲罰、矯治其再犯
    危險性之目的及特別預防之效果，依憲法比例原則之規範，
    認本件尚未達須以保安處分預防矯治之程度而有施以強制工
    作之必要，爰不予宣告強制工作，附此敘明。
四、沒收：
  ㈠扣案之IPHONE XR手機1支（紅色，含門號0000-000000號SIM
    卡)係被告所有，用於本案犯罪所用之物，業據被告供明在
    卷，爰依刑法第38條第2項前段之規定，宣告沒收之。
　㈡按洗錢防制法第18條第1項前段固規定：「犯第14條之罪，其
    所移轉、變更、掩飾、隱匿、收受、取得、持有、使用之財
    物或財產上利益，沒收之」，但刑法第11條規定：「本法總
    則於其他法律有刑罰、保安處分或沒收之規定者，亦適用之
    。但其他法律有特別規定者，不在此限。」所以，除了上述
    洗錢防制法第18條第1項前段所定洗錢標的沒收的特別規定
    外，其餘刑法第38條之1第5項、第38條之2第2項，分別關於
    被害人優先、過苛條款之規定，依據上述刑法第11條前段之
    規定，自得加以適用。查本案被告提領1萬8,000元，為本案
    洗錢標的，雖未能實際合法發還被害人，但本院考量被告是
    以擔任車手使用人頭帳戶提款之方式犯洗錢罪，同時犯詐欺
    取財罪，並非居於主導犯罪之地位，且被告於本次犯行並未
    取得犯罪所得，若宣告沒收洗錢標的，尚屬過苛，爰依刑法
    第38條之2第2項之規定，不予宣告沒收。
據上論斷，應依刑事訴訟法第273條之1第1項、第299條第1 項前
段、第310條之2、第454條第1項，判決如主文。
本案經檢察官鄭安宇提起公訴，檢察官廖偉志、林士富到庭執行
職務。
中　　華　　民　　國　　110 　年　　10　　月　　20　　日
                  刑事第五庭  法  官  李淑惠
以上正本證明與原本無異。
如不服本判決應於收受判決後20日內向本院提出上訴書狀，並應
敘述具體理由；其未敘述上訴理由者，應於上訴期間屆滿後20日
內向本院補提理由書（均須按他造當事人之人數附繕本）「切勿
逕送上級法院」。
告訴人或被害人對於判決如有不服具備理由請求檢察官上訴者，
其上訴期間之計算係以檢察官收受判決正本之日期為準。
中　　華　　民　　國　　110 　年　　10　　月　　20　　日
                              書記官  黃國源
附錄本案論罪科刑法條
中華民國刑法第339條之4
犯第339條詐欺罪而有下列情形之一者，處1年以上7年以下有期
徒刑，得併科1百萬元以下罰金：
一、冒用政府機關或公務員名義犯之。
二、三人以上共同犯之。
三、以廣播電視、電子通訊、網際網路或其他媒體等傳播工具，
    對公眾散布而犯之。
前項之未遂犯罰之。
組織犯罪防制條例第3條
發起、主持、操縱或指揮犯罪組織者，處3年以上10年以下有期
徒刑，得併科新臺幣1億元以下罰金；參與者，處6月以上5年以
下有期徒刑，得併科新臺幣1千萬元以下罰金。但參與情節輕微
者，得減輕或免除其刑。
具公務員或經選舉產生之公職人員之身分，犯前項之罪者，加重
其刑至二分之一。
犯第1項之罪者，應於刑之執行前，令入勞動場所，強制工作，
其期間為3年。
前項之強制工作，準用刑法第90條第2項但書、第3項及第98條第
2項、第3項規定。
以言語、舉動、文字或其他方法，明示或暗示其為犯罪組織之成
員，或與犯罪組織或其成員有關聯，而要求他人為下列行為之一
者，處3年以下有期徒刑，得併科新臺幣3百萬元以下罰金：
一、出售財產、商業組織之出資或股份或放棄經營權。
二、配合辦理都市更新重建之處理程序。
三、購買商品或支付勞務報酬。
四、履行債務或接受債務協商之內容。
前項犯罪組織，不以現存者為必要。
以第5項之行為，使人行無義務之事或妨害其行使權利者，亦同
。
第5項、第7項之未遂犯罰之。
洗錢防制法第14條
有第二條各款所列洗錢行為者，處7年以下有期徒刑，併科新臺
幣5百萬元以下罰金。
前項之未遂犯罰之。
前二項情形，不得科以超過其特定犯罪所定最重本刑之刑。